【裁判字號】    87,易,1248
【裁判日期】    890202
【裁判案由】    偽造文書
【裁判全文】
臺灣嘉義地方法院刑事判決                        八十七年度易字第一二四八號
    公  訴  人  臺灣嘉義地方法院檢察署檢察官
    被      告  丁○○
    選任辯護人  顏志銘
右列被告因偽造文書案件，經檢察官提起公訴（八十七年度偵字第二○四七號），本
院判決如左：
    主  文
丁○○連續偽造印文，足以生損害於他人，處有期徒刑參月，如易科罰金以參佰元折
算壹日。
偽造之明發公司「統一發票專用章」壹顆，及偽造之明發公司「統一發票專用章」印
文貳枚，均沒收之。
    事  實
一、丁○○係合倉營造有限公司（下稱合倉公司）負責人，於民國八十四年六月二十
    日，向明發營造股份有限公司（下稱明發公司、負責人甲○○）轉承攬台糖公司
    南靖糖廠位於嘉義市○○○段「世賢商舖」透天住宅新建工程，並將其中部分大
    理石工程、手扶梯工程，分別委由丙○○所經營之聯合石材企業有限公司（下稱
    聯合公司）及乙○○承造，且指示丙○○、乙○○於簽發發票時，將發票抬頭記
    載明發公司。詎丁○○為便於丙○○、乙○○依上開指示簽發發票，竟未經明發
    公司授權，擅自於某不詳時間、地點偽刻明發公司「統一發票專用章（內容有公
    司名稱、統一編號、負責人姓名、營業地址）」一顆，隨即基於概括之犯意，先
    於八十五年四月一日，在合倉公司位於嘉義市○○路營業處所內，與丙○○簽訂
    上開工程承包合約（契約當事人為聯合公司與丁○○，明發公司非契約當事人）
    時，於該合約書客戶簽名欄之後擅自蓋用上開偽造之明發公司「統一發票專用章
    」印文一枚，指示丙○○按照印文上之內容簽發發票；復於八十六年六月間，在
    上址，指示其不知情之妻呂玉秀轉知另一不知情之會計於空白之紙張（認購證）
    蓋用上開偽造之明發公司「統一發票專用章」印文一枚後，持以交付乙○○，俾
    供乙○○按照印文上之內容簽發發票，足以生損害於明發公司之權益。嗣經明發
    公司於台灣高雄地方法院八十六年度訴字第三二八號給付工程款事件審理中，發
    覺上開明發公司「統一發票專用章」係屬偽造，而循線獲悉上情。
二、案經台灣嘉義地方法院檢察署檢察官自動檢舉偵查起訴。
    理  由
一、訊據被告丁○○固坦承向明發公司轉承攬上開住宅新建工程，並將大理石工程、
    手扶梯工程，分別委由丙○○、乙○○承造，且於右開時、地，與丙○○簽訂上
    開工程承包合約書，及交待丙○○、乙○○逕以明發公司為抬頭簽發發票等事實
    不諱，惟矢口否認有何偽造印文之犯行，辯稱︰其與丙○○簽約時，合約書上並
    無上開印文，而蓋於空白認購證上交予乙○○之印文，因其未過問會計業務，不
    清楚其原由，其並未偽造上開統一發票專用章及印文云云。惟查右開犯罪事實，
    業據證人丙○○、乙○○分別於偵查中證述明確，核與證人即聯合公司職員莊正
    育證述之情節相符，且被告於第一次偵訊時亦供稱︰上開認購證及其上之明發公
    司「統一發票專用章」印文，係其妻呂玉秀轉交予乙○○，以供乙○○簽發發票
    之用等語在卷（見八十七年度他字第五五號卷第二十頁至第二十二頁），並有合
    約單影本、認購證等各一份及丙○○（聯合公司）所簽發抬頭為明發公司之統一
    發票影本四紙附於偵查卷可稽，而上開合約單、認購證上之明發公司「統一發票
    專用章」係屬偽造等情，亦經被害人明發公司於台灣台南地方法院檢察署八十六
    年度營偵字第一○二三號偽造文書案件中陳訴甚詳，並有承攬書影本及明發公司
    所提出之真正統一發票專用章印文影本四份附於偵查卷可供比對，其以肉眼觀察
    之結果，無論字體、編排方式及內容，均與上開合約書、認購證上之印文顯有不
    同。衡之丙○○、乙○○均係被告之下游包商，且其等於承包本件工程前，或未
    與明發公司有生意往來，或本身並未與明發公司有直接業務關係，而均不知明發
    公司之相關稅籍資料等情，亦據證人丙○○、乙○○分別證述甚詳，反之，被告
    與明發公司係直接接洽承攬契約之雙方當事人，其對於明發公司負責人姓名等有
    關資料當知之甚詳，此觀被告與明發公司簽訂附卷之承攬書影本及其於偵查中供
    承持有記載明發公司相關資料之名片等語自明。末查，本院函請內政部警政署刑
    事警察局對被告及證人丙○○分別實施測謊，其結果認被告對本案相關問題之回
    答，呈不實反應，而證人丙○○則並無不實反應，有該局八十八年十月二十五日
    刑鑑字第一一○五五九號鑑驗通知書一份附卷可按。本件事證明確，被告所辯顯
    係卸責之詞，不足採信，其犯行洵堪認定。
二、核被告偽造明發公司「統一發票專用章」進而偽造印文，足生損害於明發公司，
    係犯刑法第二百十七條第一項偽造印文罪。其偽造印章之低度行為為偽造印文之
    高度行為所吸收，不另論罪。其委由不知情之會計將偽造印文交予乙○○部分，
    屬間接正犯；又被告先後二次偽造印文犯行，時間緊接，所犯構成要件相同，顯
    係基於概括之犯意為之，應依連續犯之規定論以一罪並加重其刑。偽造之明發公
    司「統一發票專用章」一顆雖未扣案，惟無法證明業已滅失，及偽造之明發公司
    「統一發票專用章」印文二枚，均應依刑法第二百十九條之規定沒收之。
據上論斷，應依刑事訴訟法第二百九十九條第一項前段、刑法第五十六條、第二百十
七條第一項、第四十一條、第二百十九條，罰金罰鍰提高標準條例第二條，判決如主
文。
本案經檢察官廖家陽到庭執行職務
中      華      民      國    八十九    年      二      月      二      日
                                臺灣嘉義地方法院刑事第一庭
                                        法  官  唐  淑  民
右正本證明與原本無異。
如不服本判決，應於判決送達後十日內向本院提出上訴狀( 應附繕本 )。
中      華      民      國    八十九    年      二      月      二      日
                                        書記官  林  育  興
附錄法條：
刑法第二百十七條第一項：偽造印章、印文或署押，足以生損害於公眾或他人者，處
                        三年以下有期徒刑。


司法院資訊處製作；財團法人民間司法改革基金會備份。
